臺灣臺北地方法院刑事判決
110年度審交簡上字第40號
上  訴  人  臺灣臺北地方檢察署檢察官
被      告  陳禾軒
上列上訴人因過失傷害案件，不服本院中華民國110年4月27日所
為之110年度審交簡字第4號第一審簡易判決（起訴案號：109年
度偵字第25845號），提起上訴，本院管轄之第二審合議庭判決
如下：
    主  文
原判決撤銷。
陳禾軒犯過失傷害罪，處拘役伍拾捌日，如易科罰金，以新臺幣
壹仟元折算壹日。
    事  實
一、陳禾軒於民國108年11月28日0時2分許，駕駛車牌號碼000-0
    000號自用小客車，沿新北市新店區寶橋路往中興路方向行
    駛，駛至寶橋路與寶橋路85巷口時，本應注意轉彎車應讓直
    行車先行，而依當時情形並無不能注意之情事，竟疏未注意
    及此，貿然左轉欲駛入寶橋路85巷，適廖心彤騎乘車號000-
    000號普通重型機車沿寶橋路北往北新路方向駛至上開路口
    ，見狀緊急煞車不及，兩車車頭遂發生碰撞，致廖心彤人車
    倒地而受有右距骨閉鎖性骨折、右鎖骨外側端骨折、右第五
    蹠骨骨折、頭部挫傷併臉部挫擦傷、雙手挫傷、右大腿挫擦
    傷、左膝撕裂傷（6.5公分）、右膝挫擦傷、雙小腿挫擦傷
    、左足跟挫傷等傷害。
二、案經廖心彤訴由新北市政府警察局新店分局報請臺灣新北地
    方檢察署呈請臺灣高等檢察署檢察長令轉臺灣臺北地方檢察
    署檢察官偵查起訴。
    理  由
壹、程序部分：
　　本案據以認定被告陳禾軒犯罪之證據，其中屬於傳聞證據部
    分，公訴人及被告在本院審理時均同意作為證據，復經本院
    審酌認該等證據之製作無違法、不當或顯有不可信之情況，
    揆諸刑事訴訟法第159條之5第1項之規定，應認有證據能力
    ，合先敘明。至於本判決所引用之非供述證據，與本案均有
    關連性，亦無證據證明係實施刑事訴訟程序之公務員以不法
    方式所取得，依刑事訴訟法第158條之4之反面解釋，當有證
    據能力，復於本院審理時，提示並告以要旨，使公訴人及被
    告充分表示意見，自得作為本案裁判之基礎。
貳、實體部分：
一、上揭犯罪事實，業據被告坦承不諱，核與證人即告訴人廖心
    彤於偵查中之指述及本院審理時之結證所述相符，並有新北
    市政府警察局新店分局道路交通事故現場圖、談話紀錄表、
    調查報告表㈠㈡、初步分析研判表及現場暨事故照片數張、耕
    莘醫院、富新骨科診所、臺大醫院等醫療院所之診斷證明書
    、告訴人受傷照片、公路監理電子閘門車號查詢汽車車籍、
    證號查詢汽車駕駛人、國立臺灣大學醫學院附設醫院109年1
    1月18日校附醫祕字第1090907021號函暨所附告訴人於該院
    骨科就診之病歷、天主教耕莘醫療財團法人醫院109年11月2
    5日耕醫病歷字第1090010195號函暨其所附告訴人於該院骨
    科就診之病歷、本案交叉路口GOOGLE MAP街景圖、國立臺灣
    大學醫學院附設醫院109年12月29日校附醫祕字第109090778
    3號函暨所附回復意見表、新北市政府交通事件裁決處110年
    1月25日新北裁鑑字第1105069385號函暨所附新北市政府車
    輛行車事故鑑定會新北車鑑字第0000000號鑑定意見書、原
    審110年3月11日勘驗筆錄暨擷圖等件在卷可稽，足認被告上
    開自白與事實相符，堪予採信。
二、按汽（機）車行駛至交岔路口，轉彎車應讓直行車先行；汽
    （機）車行駛時，駕駛人應注意車前狀況，並隨時採取必要
    之安全措施，道路交通安全規則第102條第1項第7款、第94
    條第3項分別定有明文。查被告駕駛汽車行駛在市區道路上
    ，對於上述交通安全規則自應知之甚詳，本應確實遵守；又
    案發當時天候晴、夜間有照明、市區柏油路面乾燥、無缺陷
    、亦無障礙物且視距良好等情，有前揭道路交通事故調查報
    告表㈠、現場照片等件附卷可稽，足認被告肇事當時客觀上
    無不能注意之情形；詎其竟於前述時、地，途經上述路段時
    ，未依交通安全規則行駛，致與適騎乘機車由對向駛至之告
    訴人發生碰撞，是被告就本案車禍之發生顯有過失。此徵諸
    卷附新北市政府交通事件裁決處110年1月25日新北裁鑑字第
    1105069385號函暨其所附之新北市政府車輛行車事故鑑定會
    新北車鑑字第1093290號鑑定意見書載：「陳禾軒（即被告
    ）轉彎車未讓直行車先行為肇事主因，廖心彤（即告訴人）
    未注意車前狀況為肇事次因」等旨亦甚明。被告既有前揭過
    失，又其過失行為係造成告訴人受傷之原因，則被告之過失
    行為與告訴人所受傷害間，自有相當因果關係，應負過失傷
    害之責。至告訴人雖亦有過失而屬肇事次因，惟此乃涉及本
    案量刑輕重及民事損害賠償事件過失比例認定、過失相抵之
    問題，被告仍無從以他方與有過失而解免自身刑事過失責任
    之成立，併予指明。
三、綜上所述，被告之任意性自白核與事實相符，堪信為真。本
    案事證明確，被告犯行洵堪認定，應予依法論科。
四、論罪：　　　　
    核被告所為，係犯刑法第284條前段之過失傷害罪。又被告
    於肇事後，於其犯罪行為未為有偵查權限之機關發覺前，即
    報警並向前來處理車禍事宜之警員承認肇事，自首而接受裁
    判等情，有被告及告訴人新北市政府警察局新店分局道路交
    通事故談話紀錄表2紙、新北市政府警察局新店分局道路交
    通事故當事人登記聯單在卷可考（見新北檢他卷第29正反、
    33反頁），是被告符合自首之要件，爰依刑法第62條前段規
    定減輕其刑。　　
五、原判決撤銷改判之理由及科刑審酌之事項： 
(一)檢察官上訴理由略以：被告犯後迄今未與告訴人達成和解，
    亦未獲告訴人之諒解，其犯後態度難謂良好。又依國立臺灣
    大學醫學院附設醫院109年12月29日校附醫祕字第109090778
    3號函暨所附回復意見表，固載明告訴人目前尚未達勞工保
    險失能給付標準之嚴重減損一肢以上機能、或有重大不治或
    難治傷害，暨身心障礙證明之程度，惟亦同時表示：告訴人
    踝關節創傷後關節炎為進行性病變，其右側踝傷勢仍未緩解
    ，並持續要手術與非手術治療，故無法判定日後短期或長期
    是否會進展至「一下肢之踝關節活動完全僵直者」等情，另
    告訴人陳稱其因車禍所受之左膝蓋大腿撕裂傷形成疤痕肥厚
    、癢、刺痛、左腿張力受限而於土城醫院進行開刀，後續於
    臺大醫院進行腳踝手術、清創、自體骨頭移植，術後半年才
    消腫，兩年內還會有疼痛感，無法激烈運動，術後迄今腳腫
    未消、走不遠、跑不快、不能久站，仍須追蹤治療等語，可
    見告訴人因車禍所受之傷勢狀況及相關後遺症，尚未完全確
    定，原審判決據先前告訴人傷勢狀況為被告量刑基礎，似有
    未洽等語。
(二)經查，告訴人確於本案發生後，於109年9月23日至土城醫院
    進行左膝蓋修疤手術治療，後續於同年12月17日至臺大醫院
    進行右踝清創及自體骨移植手術等情，有告訴人提出之土城
    醫院110年2月26日診斷證明書及臺大醫院109年12月30日診
    斷證明書在卷可參（見北檢請上卷第13、15頁），是檢察官
    上訴理由認原審判決未能審酌告訴人因車禍所受傷勢之相關
    後遺症，即為量刑基礎，此部分為有理由；又被告本案符合
    自首之要件，原審疏未論及於此，亦有未洽。原審既有如上
    開違誤之事由，即應由本院將原判決撤銷改判。
(三)爰以行為人之責任為基礎，審酌被告駕駛自用小客車參與道
    路交通，本應注意轉彎車應讓直行車先行，竟疏未注意即貿
    然左轉，而與告訴人所騎乘之普通重型機車發生擦撞，致告
    訴人受有前開傷勢，誠屬不該；復考量被告犯後坦承犯行，
    然因與告訴人對賠償金額乙節始終無法達成共識而致未能達
    成和解，且雙方於本院準備程序中均表示：希望本件車禍賠
    償金額由民事法庭判決認定等語（見本院審交簡上卷第50至
    51頁），暨被告於本案之過失情節、告訴人所受傷勢暨相關
    後遺症尚待持續治療，及其就本件事故之發生亦與有過失等
    一切情狀，量處如主文第2項所示之刑，並諭知易科罰金之
    折算標準。
六、按第二審被告經合法傳喚，無正當之理由不到庭者，得不待
    其陳述，逕行判決，刑事訴訟法第371條定有明文。又對於
    簡易判決處刑不服而上訴者，得準用上開規定，此觀諸刑事
    訴訟法第455條之1第3項之規定自明。本件被告經合法傳喚
    ，有本院110年9月7日準備程序筆錄可憑，其無正當理由不
    到庭，爰依上開規定，不待其陳述，逕為一造辯論判決。　
    　
據上論斷，應依刑事訴訟法第455條之1第1項、第3項、第369條
第1項前段、第371條、第364條、第299條第1項前段，刑法第284
條前段、第62條前段、第41條第1項前段，刑法施行法第1條之1
第1項，判決如主文。
本案經檢察官郭盈君提起公訴，檢察官許文琪提起上訴，檢察官
邱曉華到庭執行職務。
中　　華　　民　　國　　110 　年　　10　　月　　8 　　日
　　　　　　　　　刑事第二十庭  審判長法　官　洪英花
　　　　　　　　　                    法  官  郭  嘉
　　　　　　　　　                    法  官  趙耘寧
以上正本證明與原本無異。
不得上訴。　　　　　　　
　　　　　　　　　                    書記官  黃勤涵　　
中　　華　　民　　國　　110 　年　　10　　月　　12　　日